臺灣桃園地方法院刑事判決　　　　　　100年度簡上字第598號
上　訴　人
即　被　告　曾光宗
上列被告因過失傷害案件，不服本院民國100 年8 月26日所為之
100 年度壢簡字第1232號第一審判決（原檢察官聲請簡易判決處
刑案號：100 年度偵字第8883號），提起上訴，本院管轄之第二
審合議庭判決如下：
    主  文
上訴駁回。
    事實及理由
一、本案經本院管轄之第二審合議庭審理結果，認原審以上訴人
    即被告曾光宗所犯係刑法第284 條第1 項之過失傷害罪，判
    處拘役40日，如易科罰金，以新臺幣（下同）1,000 元折算
    1 日，經核其認事用法及量刑均無不當，應予維持，並引用
    原審刑事簡易判決書所記載之事實及理由（如附件所示）。
二、上訴意旨略以：原審簡易判決未指明係依據何法律規定得逕
    以簡易判決處刑科以刑罰。且過失傷害須導致侵害他人生命
    或顯然達到妨害生理機能或造成精神傷害致失去健康且具有
    相當受侵害程度方符得簡易判決處刑之要件。我國刑法須有
    行為人主客觀過失侵害行為方能構成過失傷害罪，本件係被
    告所養之狗與告訴人余學貞擦撞之賠償糾紛事件，充其量是
    緊急危難事件，非過失不法侵害行為。被告所養家犬係為守
    衛門庭，非養狗買賣，無業務上過失或管理不當而侵害他人
    。事發當日係因告訴人過馬路與被告所養之狗相互擦撞，致
    狗受傷本能咬一口，以示反抗。被告與告訴人素未謀面亦無
    糾紛過節，不會縱狗傷人。而被告所養為小型犬非具攻擊性
    之野性大犬。被告愛狗並注意衛生健康，按時打預防針餵食
    ，以免飢餓狩獵其他小動物，且平日均在自家門庭活動，若
    有外出亦自律控制，被告之狗穩定性高，除非遭虐狗人士棍
    棒驅離或被碰撞受傷，方會示警吠叫或反擊。事發當日被告
    所養之狗共有3 隻溜出對面茶園，但只有1 隻咬傷告訴人，
    足見本案為人車與狗擦撞，非群狗失控攻擊人。當日擦撞發
    生後，被告之子即喝令被撞傷之狗回庭院內，被告亦自屋內
    拿出醫藥箱為告訴人消毒包紮並囑醫付費，已盡防患危難事
    件擴大之注意責任。故被告並無過失侵害告訴人之事實，更
    無違背刑法第12條第2 項規定等語。
三、按「第一審法院依被告在偵查中之自白或其他現存之證據，
    已足認定其犯罪者，得因檢察官之聲請，不經通常審判程序
    ，逕以簡易判決處刑。但有必要時，應於處刑前訊問被告。
    前項案件檢察官依通常程序起訴，經被告自白犯罪，法院認
    為宜以簡易判決處刑者，得不經通常審判程序，逕以簡易判
    決處刑。依前二項規定所科之刑以宣告緩刑、得易科罰金或
    得易服社會勞動之有期徒刑及拘役或罰金為限。」、「第一
    項及前項情形，法院應於檢察官求刑或緩刑宣告請求之範圍
    內為判決，但有左列情形之一者，不在此限︰一、被告所犯
    之罪不合第四百四十九條所定得以簡易判決處刑之案件者。
    二、法院認定之犯罪事實顯然與檢察官據以求處罪刑之事實
    不符，或於審判中發現其他裁判上一罪之犯罪事實，足認檢
    察官之求刑顯不適當者。三、法院於審理後，認應為無罪、
    免訴、不受理或管轄錯誤判決之諭知者。四、檢察官之請求
    顯有不當或顯失公平者。」、「檢察官聲請以簡易判決處刑
    之案件，經法院認為有第四百五十一條之一第四項但書之情
    形者，應適用通常程序審判之。」，刑事訴訟法第449 條、
    第451 條之1 第4 項、第452 條分別定有明文。本件檢察官
    認依偵查結果，現存證據已足認定被告犯罪，且被告所犯為
    過失傷害罪，其法定刑為6 月以下有期徒刑、拘役或500 元
    以下罰金，符合刑事訴訟法第449 條第3 項得聲請簡易判決
    處刑之罪，而本案並無刑事訴訟法第451 條第4 項所定不得
    以簡易判決處刑之情形，則原審依檢察官聲請對被告本案犯
    行逕以簡易判決處刑，與法並無不合，亦已於原審判決事實
    及理由欄三載明逕以簡易判決處刑之法律依據，被告主張原
    審簡易判決未指明係依據何法律規定得逕以簡易判決處刑云
    云，顯與事實不符。被告另主張過失傷害須導致侵害他人生
    命或顯然達到妨害生理機能或造成精神傷害致失去健康且具
    有相當受侵害程度方符得簡易判決處刑之要件云云，無任何
    法律依據為據且與前揭刑事訴訟法規定不符，顯無足採。次
    按「傷害」，係指人體之生理組織或系統功能完整性受有缺
    損而言，本件告訴人為被告所飼養之鬥牛犬咬傷，致受有右
    足背撕裂傷（2 公分）之傷害，生理組織已有缺損，自受有
    傷害無訛，而被告未注意看管所飼養之鬥牛犬，亦未為該犬
    戴上口罩或以鎖鍊約束其行動，方致生本案告訴人受傷之事
    實，自有過失無疑。縱令被告所辯係因告訴人騎乘腳踏車不
    慎撞擊被告所飼養之鬥牛犬方生本件事端可採，亦僅告訴人
    於民事損害賠償與有過失，得減免被告應負之侵權行為損害
    賠償之金額（民法第217 條第1 項規定參照），仍無解於被
    告本案應負之過失傷害罪責。再按「因避免自己或他人生命
    、身體、自由、財產之緊急危難而出於不得已之行為，不罰
    。」，刑法第24條第1 項前段固有明文，然本件縱令被告前
    開所辯為真，被告所養鬥牛犬遭告訴人撞擊後，被告財產法
    益已然受害，無從藉由侵害告訴人而避免，被告所養鬥牛犬
    再咬傷告訴人，自非緊急避難行為，無前揭刑法第24條第1
    項規定之適用。而被告於本案發生之前如何飼養鬥牛犬，事
    發後有無喝令鬥牛犬返回庭院及為告訴人包紮傷口並支付醫
    藥費等，均與被告本案是否應負過失傷害罪責無關。末查過
    失傷害犯行應予處罰乃刑法第284 條第1 項所特別規定，符
    合刑法第12條第1 項之規定。是綜上所述，被告上訴理由均
    無可採，應予駁回。
據上論斷，應依刑事訴訟法第455 條之1 第1 項、第3 項、第36
8 條、第373條，判決如主文。
本案經檢察官蔡佩玲到庭執行職務。
中    華    民    國   100    年    12    月    28    日
                  刑事第九庭  審判長法  官  吳為平
                                    法  官  黃俊華
                                    法  官  王筆毅
以上正本證明與原本無異。
不得上訴。
                                    書記官  高  平
中    華    民    國  100     年    12    月    28    日